【裁判字號】    92,簡抗,57
【裁判日期】    920827
【裁判案由】    清償債務
【裁判全文】
臺灣臺北地方法院民事裁定                          九十二年度簡抗字第五七號
    抗  告  人  日盛國際商業銀行股份有限公司
    法定代理人  陳國和
    被抗 告 人  甲○○
右當事人間請求清償債務事件，抗告人對於民國九十二年六月二十日本院台北簡易庭
九十二年度北簡字第一一五九一號裁定提起抗告，本院裁定如左：
    主      文
抗告駁回。
抗告費用由抗告人負擔。
    理      由
一、抗告意旨略以：抗告人雖為全國性之銀行，但並非在全國各地均設有分支機構，
    且事實上因信用卡契約涉訟者，抗告人均以總公司所在地法院即鈞院為第一審管
    轄法院，故依信用卡約定條款第二十四條之約定，鈞院應有管轄權云云。
二、按當事人得以合意定第一審管轄法院，但以關於由一定法律關係而生之訴訟為限
    ，民事訴訟法第二十四條第一項定有明文。該法所以規定當事人得合意定管轄法
    院，乃因法定管轄規定於實際上常造成當事人諸多不便，故為尊重當事人之程序
    選擇權，兼顧當事人實行訴訟之便利，於無礙公益上特別考量所作管轄之規定下
    （如專屬管轄之規定），特容許當事人得合意定第一審管轄法院。上開規定之立
    法意旨既係為便利當事人實行訴訟而設，則兩造於起訴前合意指定之管轄法院，
    必須限於一定之法院，始能謂係便利當事人實行訴訟。如當事人一造以定型化契
    約廣泛就任何第一審法院定為合意管轄之法院，用與他造當事人簽訂契約，即與
    合意管轄之立法意旨有悖。是當事人合意定數管轄法院時，雖非法所不許，然亦
    應限於特定之一個或數個法院，如合意泛指當事人一造得向任何法院起訴，自為
    法所不許。
三、本件抗告人固主張依信用卡約定條款第二十四條之約定，兩造合意以本院為第一
    審管轄法院，爰向本院起訴請求被抗告人清償債務云云。惟查，兩造所訂立之信
    用卡約定條款乃依抗告人一方預定用於同類契約之條款而訂定之契約，而依該約
    定條款第二十四條「因本契約涉訟時，除法律所規定之法院有管轄權之外，持卡
    人並同意以貴行總公司或分支機構所在地所屬地方法院為第一審管轄法院，．．
    ．」之約定，兩造係合意以抗告人總行所在地法院及其他抗告人分行所在地之法
    院均為管轄法院，然抗告人已於全國多處地點設有分行，且有在新地點增設分行
    之不確定性，如依該約定條款之約定，則抗告人得依其意思於其總公司或各分支
    機構所在地所屬地方法院任擇其中一法院起訴，揆諸前揭規定及說明所示，自與
    民事訴訟法第二十四條由當事人合意定第一審管轄法院之意旨不符；況本件被抗
    告人之住所在高雄市○○區○○街五十巷四六號，抗告人竟任擇本院為管轄法院
    ，致被抗告人受有不便應訴等重大不利益，顯失公平，故兩造間有關合意管轄部
    分之約定應屬無效。
四、原審以本件兩造合意管轄之約定無效，又無其他特別管轄法院之適用，而依民事
    訴訟法第一條第一項、第二十八條第一項之規定，依職權將本件裁定移送由臺灣
    高雄地方法院管轄，並無違誤。抗告意旨請求廢棄原裁定，為無理由。
五、結論：本件抗告為無理由，依民事訴訟法第四百三十六條之一第三項、第四百九
    十二條第一項、第九十五條、第七十八條，裁定如主文。
中      華      民      國    九十二    年      八      月    二十七    日
                                    民事第五庭審判長法官  吳青蓉
                                                    法官  賴劍毅
                                                    法官  羅富美
右正本係照原本作成。
本裁定不得再抗告
中      華      民      國    九十二    年      八      月    二十七    日
                                              書  記  官  郭錦賢


司法院資訊處製作；財團法人民間司法改革基金會備份。
